【裁判字號】    99,簡上,90
【裁判日期】    990521
【裁判案由】    債務人異議之訴
【裁判全文】
臺灣臺中地方法院民事判決  99年度簡上字第90號
上  訴  人  上名建材實業有限公司
法定代理人  乙○○
訴訟代理人  甘龍強律師
複代理人    林雅儒律師
被上訴人    富邦資產管理股份有限公司
法定代理人  甲○○
訴訟代理人  劉淑琴律師
上列當事人間債務人異議之訴事件，上訴人對於中華民國99年2
月9日本院簡易庭98年度中簡字第2539號第一審判決提起上訴，
本院於民國99年5月7日言詞辯論終結，判決如下：
    主    文
上訴駁回。
第二審訴訟費用新台幣柒仟陸佰零伍元由上訴人負擔。
    事實及理由
甲、程序方面
一、上訴人主張：被上訴人對上訴人聲請本件強制執行，上訴人
    於99年4月22日向執行法院具狀主張被上訴人之聲請不合法
    而提出聲明異議，該執行法院就上訴人聲明異議結果為本件
    上訴人之訴是否有理由之判斷依據，為此請求依民事訴訟法
    第182條第1項裁定停止訴訟等語。
二、按訴訟全部或一部之裁判，以他訴訟之法律關係是否成立為
    據者，法院得在他訴訟終結前以裁定停止訴訟程序，民事訴
    訟法第182條第1項雖定有明文，惟查：本件被上訴人聲請本
    件強制執行事件，是否生中斷時效之效力，乃為本院基於審
    判獨立原則所得審認之事項，毋庸以執行法院對上訴人聲明
    異議之裁定結果為據，況上訴人前揭聲明異議，業經本院99
    年4月26日裁定駁回，此有本院98年度司執字第26482號裁定
    1份在卷可參，故上訴人聲請本院裁定停止訴訟，不應准許
    ，先此敘明。
乙、實體方面：
一、上訴人起訴主張：
  (一)被上訴人以本院93年執字第37251號債權憑證為執行名義，
    於民國（下同）98年8月6日聲請本院執行處以98年司執字第
    26482號對上訴人於台灣銀行股份有限公司西屯分公司之存
    款債權為強制執行。本件強制執行之原始執行名義為本院83
    年促字第11608號支付命令，且為支票票款債權，因中斷而
    重新起算之時效應為5年。嗣原債權人合作金庫銀行股份有
    限公司雖將系爭票據債權讓與被上訴人，但於98年8月6日聲
    請強制執行之前，並未將債權讓與一事通知上訴人，依民法
    第297條第1項規定，該債權讓與對上訴人不生效力，被上訴
    人所為強制執行之聲請，亦不生消滅時效中斷之效力。
  (二)被上訴人於聲請強制執行後另發函對上訴人為債權讓與之通
    知，並由其於98年8月25日收受，是債權讓與於此時始對其
    發生效力。而合作金庫銀行股份有限公司前於93年8月9日即
    獲核發債權憑證，消滅時效應重新起算，截至上訴人98年8
    月25日收受債權讓與通知之時，已逾5年之時效，上訴人自
    得援引時效抗辯而拒絕給付。
  (三)另於上訴審補稱：
  (1)民法第297條第1項前段規定所謂對於債務人不生效力，即受
    讓人不得以債權人之地位，同債務人行使債權，請求給付，
    自不待言。至於最高法院39年台上字第448號判例「債權之
    讓與，依民法第297條規定，非經讓與人或受讓人通知債務
    人不生效力，此項通知不過為觀念通知，使債務人知有債權
    移轉之事實，免誤向原債權人清償而已，在債務人既知債權
    已移轉於第三人，而向之請求返還擔保債務履行之契據，自
    不容猶藉詞債權之移轉尚未通知，拒絕對受讓人履行此項債
    務，而僅向之請求返還擔保債務之契據。」，係就債務人已
    知債權讓與之事實，而為立論，並非指債務人受通知或知悉
    債權讓與之事實以前，債權讓與已經對債務人發生效力，受
    讓人得向債務人行使債權，請求給付。原審引該判例，而為
    不利上訴人之認定，自有違誤。
  (2)本件上訴人知悉被上訴人受讓系爭債權，最早之時間為接獲
    鈞院民事執行處98年8月12日之執行命令時，而被上訴人通
    知債權讓與則在98年8月25日。按系爭債權之消滅時效於98
    年8月9日屆滿，此種情形，被上訴人於98年8月6日聲請強制
    執行當時，債權讓與既未通知上訴人，而對上訴人不生效力
    ，被上訴人自不得以債權人之地位而聲請強制執行，易言之
    ，被上訴人之聲請強制執行，並非合法，此參照最高法院98
    年6月22日98年度第3次民事庭會議決議所揭意旨，乃甚為明
    確。
  (3)按民法第136條規定可知，時效因聲請強制執行而中斷者，
    若撤回其聲請，或其聲請被駁回時，視為不中斷。依上開規
    定，聲請強制執行得中斷時效者，以其聲請強制執行合法為
    要件，甚為明確。倘執行法院失察，就不合法之聲請，未予
    駁回，就依不合法之聲請所為執行處分，不予撤銷，則債務
    人提起異議之訴，受訴法院自應審查其聲請是否合法而為判
    斷，始符上開法條之立法本旨。本件被上訴人之聲請執行，
    依最高法院98年6月22日98年度第3次民事庭會議決議，其聲
    請為不合法，甚為明確，因此，其聲請執行不生中斷時效之
    效力，被上訴人之系爭債權已經罹於時效，上訴人自得為消
    滅時效完成之抗辯，是上訴人之提起本件債務人異議之訴，
    乃合法正當，原審遽為上訴人敗訴之判決，確屬違誤。
二、被上訴人則以：
  (一)由下列判決意旨可知，被上訴人執前揭債權憑證於98年8月6
    日向本院聲請對上訴人強制執行，已生中斷時效之效力：
  (1)依台灣高等法院94年度再易字第56號判決意旨可知，本件被
    上訴人於98年8月6日對上訴人聲請強制執行時既已合法中斷
    時效，故縱被上訴人對上訴人為債權讓與通知在後，亦不影
    響被上訴人得對上訴人為強制執行之權利。
  (2)另按「債權之讓與，依民法第297條規定，非經讓與人或受
    讓人通知債務人不生效力，此項通知不過觀念通知，使債務
    人知有債權移轉之事實，免誤向原債權人清償而已。」，最
    高法院39年台上字第448號著有判例，債權讓與之通知既僅
    為觀念通知，目的在使債務人知有債權移轉之事實，並不影
    響本件被上訴人已受讓系爭債權之效力，故上訴人於被上訴
    人聲請本件強制執行時，縱未收受債權讓與之通知，並不影
    響被上訴人已受讓系爭債權之效力，故被上訴人依所取得有
    效之系爭債權對上訴人為強制執行，自無違法之處，被上訴
    人於98年8月6日對上訴人聲請強制執行生中斷時效之效力，
    此有台北地方法院97年度訴字第6406號判決意旨參照。
  (3)再參照台中地院61年1月司法座談會決議內容，可知本件被
    上訴人於98年8月6日對上訴人聲請強制執行時，不論聲請是
    否合法，均已發生時效中斷之效力。
  (二)另上訴人雖以最高法院98年度第3次民事庭會議決議主張被
    上訴人受讓系爭債權並未通知上訴人，不得對上訴人強制執
    行云云，惟前開民事庭會議決議之討論事項為「債權受讓人
    依強制執行法第四條之二規定，本於執行名義繼受人身分聲
    請強制執行，未提出該債權讓與通知之證明文件，執行法院
    定期命其補正無效果後，裁定駁回其強制執行之聲請，是否
    有理？」，依前開決議結果，如執行法院命債權受讓人補正
    債權讓與通知之證明文件，債權受讓人未遵期補正，執行法
    院得裁定駁回強制執行聲請，換言之，如執行法院命債權受
    讓人補正債權讓與通知之證明文件，債權受讓人遵期補正，
    執行法院即不得裁定駁回強制執行聲請，而依前所述，本件
    被上訴人已於98年8月25日發函通知上訴人系爭債權讓與，
    依前所述，鈞院執行處即不得裁定駁回被上訴人本件強制執
    行之聲請。
三、本件原審對於上訴人之請求，判決上訴人全部敗訴，上訴人
    不服提起上訴，並聲明：(一)原判決廢棄。(二)台中地方法院98
    年度司執字第26482號給付票款強制執行事件，對於原告所
    為之強制執行程序應予撤銷。被上訴人則聲明：如主文第1
    項所示。
四、兩造經法官整理並簡化爭點，結果如下：
  (一)兩造不爭之事項：
  (1)被上訴人受讓合作金庫對上訴人之系爭債權，並於98年8月6
    日執本院93年執字第37251號債權憑證向本院聲請對上訴人
    強制執行，經本院以98年司執字第26482號對上訴人設於台
    灣銀行西屯分行之存款債權為強制執行。
  (2)系爭債權原為合作金庫對上訴人之支票債權，經合作金庫於
    83年間聲請本院對上訴人核發支付命令，嗣經確定。並經合
    作金庫分別於83年11月23日、88年10月、93年8月9日先行聲
    請法院強制執行，最後於93年8月9日獲本院核發前揭債權憑
    證。
  (3)合作金庫於98年3月11日將系爭票據債權讓與被上訴人，被
    上訴人對上訴人之債權讓與通知，上訴人於98年8月25日始
    收受。
  (二)兩造爭執之事項：
  (1)被上訴人執前揭債權憑證於98年8月6日向本院聲請對上訴人
    強制執行，是否生中斷時效之效力？
  (2)上訴人主張系爭債權已罹於時效而提起債務人異議之訴，有
    無理由？
五、本院得心證之理由：
  (一)被上訴人主張：系爭債權原為合作金庫對上訴人之支票債權
    ，經合作金庫於83年間聲請本院對上訴人核發支付命令，嗣
    經確定。並經合作金庫分別於83年11月23日、88年10月、93
    年8月9日先行聲請法院強制執行，最後於93年8月9日獲本院
    核發前揭債權憑證；嗣被上訴人受讓合作金庫對上訴人之系
    爭債權，並於98 年8月6日執本院93年執字第37251號債權憑
    證向本院聲請對上訴人強制執行，經本院以98年司執字第
    26482號對上訴人設於台灣銀行西屯分行之存款債權為強制
    執行等情，業為兩造所不爭，故應堪採信。
  (二)按消滅時效，因起訴而中斷時效，聲請強制執行與起訴有同
    一效力；時效因起訴而中斷者，若撤回其訴，或因不合法而
    受駁回之裁判，其裁判確定，視為不中斷，民法第129條第1
    項第3款、第2向第5款及第131條分別定有明文。依前揭法律
    規定，不論起訴是否合法，時效因起訴即生中斷之效力，若
    起訴嗣後因不合法而遭法院駁回，於該駁回裁判確定時，時
    效始視為不中斷。
  (三)本件被上訴人於98年8月6日向本院聲請對上訴人強制執行，
    斯時被上訴人之債權請求權時效尚未消滅，依前揭說明，已
    生中斷時效之效力。上訴人雖主張：被上訴人漏未對上訴人
    為債權讓與之通知，其聲請強制執行顯不合法云云，惟查：
    被上訴人主張：其於聲請強制執行後，對上訴人為債權讓與
    之通知，並經上訴人於98年8月25日始收受通知等情，為兩
    造所不爭，故堪採信。本院審酌被上訴人前揭強制執行之聲
    請，不論是否合法，已生中斷時效之效力，被上訴人雖漏未
    對債務人即上訴人為債權讓與之通知，然此部分乃屬得補正
    之事項，被上訴人嗣後已補正債權讓與之通知，該聲請不合
    法之瑕疵已獲補正，即無民法第131條適用之餘地。從而上
    訴人主張以時效消滅為由，提起本件債務人異議之訴，即無
    理由，應予駁回。原審為上訴人敗訴之判決，核無不當，上
    訴意旨指摘原判決不當，為無理由，應予駁回。
丙、結論：本件上訴為無理由，依民事訴訟法第436條之1第3項
    、第449條第1項、第78條，判決如主文。
中    華    民    國    99    年    5     月    21    日
                  民事第一庭  審判長法  官  張瑞蘭
                                    法  官  陳文爵
                                    法  官  陳毓秀
以上為正本證明與原本無異。
不得上訴。
中    華    民    國    99    年    5     月    21    日
                                    書記官  陳玲誼

司法院資訊處製作；財團法人民間司法改革基金會備份。
